---
title: "health_insurance"
author: "Alexey Gordeev"
date: "`r Sys.Date()`"
output: html_document
---

```{r setup, include=FALSE}
knitr::opts_chunk$set(echo = TRUE)

library(readr)
suppressPackageStartupMessages(library(tidyverse))
```

# Чтение датасета

```{r data}
insurance <- read_delim("data/raw/HealthInsurance.csv")

insurance <- insurance %>% 
  mutate(across(where(is.character), as.factor))
```



```{r}
ggplot(data = insurance, aes(x = age, fill = insurance)) +
  geom_density(alpha = 0.5, adjust = 1.2) +
  theme_minimal()
```
```{r}
ggplot(insurance, aes(x = insurance, y = age, fill = insurance)) +
  geom_violin(trim = FALSE, alpha = 0.5) +
  geom_boxplot(width = 0.15, outlier.shape = NA, color = "black") +
  labs(
    title = "Возраст в зависимости по наличию страховки: violin + box",
    x = "Наличие страховки",
    y = "Возраст (лет)"
  ) +
  theme_minimal() +
  theme(legend.position = "none")
```


```{r}
sum_age <- insurance %>%
  group_by(insurance) %>%
  summarise(
    n = sum(!is.na(age)),
    mean = mean(age, na.rm = TRUE),
    sd = sd(age, na.rm = TRUE),
    se = sd/sqrt(n),
    t = qt(0.975, df = n - 1),
    low = mean - t*se,
    up  = mean + t*se,
    .groups = "drop"
  )

ggplot(sum_age, aes(x = insurance, y = mean)) +
  geom_point(size = 3) +
  geom_errorbar(aes(ymin = low, ymax = up), width = 0.15) +
  labs(title = "Среднее ± 95% ДИ: возраст",
       x = "Страховка", y = "Возраст (лет)") +
  theme_minimal()
```



# t-тест для возраста
```{r}
# мера ассоциации - разница средних
# инструмент оценки стат. значимости  - t- тест

# Выполняем t-критерий для независимых выборок: возраст в зависимости от наличия страховки
t_test_age <- t.test(age ~ insurance, data = insurance, var.equal = TRUE)

# Выводим результаты
cat("### t-критерий для независимых выборок: Возраст в зависимости от наличия страховки\n")
print(t_test_age)


```
```{r}
ggplot(data = insurance, aes(x = family, fill = insurance)) +
  geom_density(alpha = 0.5, adjust = 1.2) +
  theme_minimal()
```
```{r}
ggplot(data = insurance, aes(x = family, fill = insurance)) +
  geom_bar(alpha = 0.5, adjust = 1.2) +
  theme_minimal()
```


# t-тест для размера семьи
```{r}
# Выполняем t-критерий для независимых выборок: размер семьи в зависимости от наличия страховки
t_test_family <- t.test(family ~ insurance, data = insurance, var.equal = TRUE)

# Выводим результаты в консоль
cat("### t-критерий для независимых выборок: размер семьи в зависимости от наличия страховки")
print(t_test_family)

```
```{r}
insurance %>% filter (gender == "male" & insurance == "yes") %>% count()

```
### Ассоциация между страховкой и половой принадлежностью
 

```{r}
library(epitools)


cont_table_2x2 <- matrix(
  c(3598, 1035,  # male:   yes, no
    3454,  715), # female: yes, no
  nrow = 2, byrow = TRUE,
  dimnames = list(
    sex = c("male", "female"),
    insurance = c("yes", "no")
  )
)

# RR (male vs female)
riskratio(cont_table_2x2, rev = "neither")

# хи-квадрат и доли рисков по строкам
chisq.test(cont_table_2x2)
round(prop.table(cont_table_2x2, 1), 3)
```



```{r}
# альтернативно: можно напрямую передать в chisq.test()
chisq.test(df$insurance, df$gender)
```
### Ассоциация между страховкой и семейным статусом


```{r}
library(epitools)

# фиксируем порядок уровней
insurance$married   <- factor(insurance$married,   levels = c("yes","no"))
insurance$insurance <- factor(insurance$insurance, levels = c("yes","no"))

#  частоты
tab <- table(insurance$married, insurance$insurance)

# матрица 2x2 в формате (rows: married yes/no; cols: insurance yes/no)
cont_table_2x2 <- matrix(
  c(tab["yes","yes"], tab["yes","no"],
    tab["no","yes"],  tab["no","no"]),
  nrow = 2, byrow = TRUE,
  dimnames = list(
    married   = c("yes", "no"),
    insurance = c("yes", "no")
  )
)

cont_table_2x2

# RR (married vs not married)
riskratio(cont_table_2x2, rev = "neither")

# χ² и доли по строкам
chisq.test(cont_table_2x2)
round(prop.table(cont_table_2x2, 1), 3)
```

### Ассоциация между страховкой и самозанятостью
```{r}
# Создаем таблицу сопряженности
cont_table_2x2 <- table(insurance$insurance, insurance$selfemp)
print(cont_table_2x2)

# H0: признаки независимы
# H1: признаки зависимы

chisq_2x2 <- chisq.test(cont_table_2x2)
print(chisq_2x2)
```


```{r}
library(epitools)

# фиксируем порядок уровней
insurance$selfemp   <- factor(insurance$selfemp,   levels = c("yes","no"))
insurance$insurance <- factor(insurance$insurance, levels = c("yes","no"))

# частоты и матрица 2×2:
tab <- table(insurance$selfemp, insurance$insurance)
cont_table_2x2 <- matrix(
  c(tab["yes","yes"], tab["yes","no"],
    tab["no","yes"],  tab["no","no"]),
  nrow = 2, byrow = TRUE,
  dimnames = list(
    selfemp   = c("yes","no"),
    insurance = c("yes","no")
  )
)
print(cont_table_2x2)

# RR (self-employed vs not self-employed)
riskratio(cont_table_2x2, rev = "neither")

# χ²-тест и доли по строкам
chisq.test(cont_table_2x2)
round(prop.table(cont_table_2x2, 1), 3)
```



### Ассоциация между страховкой и "общим здоровьем"


```{r}
cont_table_2x2 <- table(insurance$insurance, insurance$health)
print(cont_table_2x2)

# H0: признаки независимы
# H1: признаки зависимы

chisq_2x2 <- chisq.test(cont_table_2x2)
print(chisq_2x2)
```
```{r}

```



### Ассоциация между страховкой и лимитом

```{r}
# Создаем таблицу сопряженности
cont_table_2x2 <- table(insurance$insurance, insurance$limit)
print(cont_table_2x2)


# H0: признаки независимы
# H1: признаки зависимы

chisq_2x2 <- chisq.test(cont_table_2x2)
print(chisq_2x2)
```

### Ассоциация между страховкой и образованием
```{r}
# Создаем таблицу сопряженности
cont_table <- table(insurance$insurance, insurance$education)
print(cont_table)

# H0: признаки независимы
# H1: признаки зависимы

chisq_res <- chisq.test(cont_table)
print(chisq_res)

```

### Ассоциация между страховкой и регионом

```{r}
# Создаем таблицу сопряженности
cont_table <- table(insurance$insurance, insurance$region)
print(cont_table)

# H0: признаки независимы
# H1: признаки зависимы

chisq_res <- chisq.test(cont_table)
print(chisq_res)

```
### Ассоциация между страховкой и этнической принадлежностью 

```{r}
# Создаем таблицу сопряженности
cont_table <- table(insurance$insurance, insurance$ethnicity)
print(cont_table)

# H0: признаки независимы
# H1: признаки зависимы

chisq_res <- chisq.test(cont_table)
print(chisq_res)
```






























